臺灣高等法院臺中分院刑事判決　　　 100年度上訴字第1124號
上　訴　人
即　被　告　林泳霈
上列上訴人因偽造文書等案件，不服臺灣臺中地方法院99年度訴
字第887號中華民國100年4月6日第一審判決（起訴案號：臺灣臺
中地方法院檢察署99年度偵字第1459號、98年度偵緝字第2647號
），提起上訴，本院判決如下：
    主  文
上訴駁回。
    犯罪事實
一、林泳霈原名林育萱，透過網路認識醫師蔡崇鏡，竟意圖為自
    己不法之所有，自民國（下同）95年12月15日起，在網路上
    對蔡崇鏡佯稱其係精通中西醫學之醫師，為霧峰林家後代，
    認識很多政商名人，以獲取蔡崇鏡之信任，並佯稱透過林泳
    霈介紹，只要新臺幣（下同）50萬元，即可得投資全額一倍
    獲利之外商銀行內線定存云云。嗣於96年1月28日，蔡崇鏡
    偕友人李政憲至林泳霈位在臺中市○○○街62號10樓之1之
    居處，進一步瞭解林泳霈外商銀行內線定存事宜，經林泳霈
    一再慫恿，蔡崇鏡因而陷於錯誤，交付個人國民身分證影本
    以供林泳霈辦理開設銀行帳戶之用，並於96年1月30日，委
    由李政憲匯款50萬元至林泳霈申設之臺灣土地銀行西臺中分
    行帳號000000000000號帳戶，嗣蔡崇鏡向林泳霈索討相關投
    資文件，林泳霈均藉詞敷衍，之後更避不見面，蔡崇鏡方知
    受騙。
二、林泳霈取得蔡崇鏡上開身分證影本後，又另與某年籍不詳成
    年男子，共同意圖為自己不法之所有，基於詐欺取財、詐欺
    得利及行使偽造特種文書、行使偽造私文書之犯意聯絡，於
    96年9月7日前之某日，先在不詳地點，委由同有行使偽造特
    種文書犯意聯絡之年籍不詳成年偽造證件集團份子，偽造「
    蔡崇鏡」名義之全民健康保險卡1張，偽造完成後，即於96
    年9月7日，委由該年籍不詳男子持蔡崇鏡之國民身分證影本
    、偽造之「蔡崇鏡」全民健康保險卡，至臺北市內湖區○○
    ○路282號B1之亞太固網寬頻股份有限公司（下稱亞太固網
    ）門市，表示係蔡崇鏡本人欲申請行動電話門號，向亞太固
    網申辦行動電話門號0000000000、0000000000號行動電話使
    用，並在亞太固網行動電話申請書2份（均含專案同意書）
    之申請人簽章欄、立同意書欄上偽造「蔡崇鏡」之署名各3
    枚（共6枚），而偽造蔡崇鏡申辦行動電話服務等之私文書
    ，並將上開偽造之私文書及上開偽造之「蔡崇鏡」全民健康
    保險卡等出示與該門市人員施心潔而行使之，致該門市人員
    陷於錯誤，以為係蔡崇鏡本人申請，將手機門號SIM卡2枚交
    與該年籍不詳男子，而詐得財物，並足以生損害於蔡崇鏡及
    亞太固網對行動電話門號申請者之審核權及使用者帳務管理
    之正確性，嗣即先後接續使用上開門號與人通話，迄97年1
    月5日止，計詐得脫免給付共計1,703元月租通信費用之財產
    上不法利益。
三、案經蔡崇鏡訴由臺灣臺中地方法院檢察署及南投縣警察局埔
    里分局報告臺灣士林地方法院檢察署呈請臺灣高等法院檢察
    署令轉臺灣臺中地方法院檢察署檢察官偵查起訴。
    理    由
一、證據能力
  (一)無證據能力部分：按刑事訴訟法第159條第1項規定：「被告
    以外之人於審判外之言詞或書面陳述，除法律有規定者外，
    不得作為證據。」故以被告以外之人於審判外之陳述作為證
    據時，必須符合法律所規定之例外情形，始具有證據能力。
    而同法第159條之2所規定：「被告以外之人於檢察事務官、
    司法警察官或司法警察調查中所為之陳述，與審判中不符時
    ，其先前之陳述具有較可信之特別情況，且為證明犯罪事實
    存否所必要者，得為證據。」係指被告以外之人於審判中，
    以證人身分依法定程序到場具結陳述，並接受被告之詰問，
    而其陳述與先前在檢察事務官、司法警察官或司法警察調查
    中所為之陳述「不符」時，為前提要件。倘證人於檢察事務
    官、司法警察官或司法警察調查中所為之陳述，與審判中結
    證之情形「相符」時，因欠缺「必要性」，即應直接採用審
    判中之陳述作為證據，不得再引用其於檢察事務官、司法警
    察官或司法警察調查中所為之陳述採為證據（最高法院99年
    度臺上字第3183號判決參照），查被告及其選任辯護人於原
    審爭執證人蔡崇鏡於97年5月2日警詢供述之證據能力（原審
    卷第106頁)，證人蔡崇鏡於檢察官偵訊及原審審理中均已到
    庭結證在卷，且與前揭警詢供述內容一致，是該警詢供述已
    失「必要性」之要件，自應認無證據能力。
  (二)按所謂「傳聞證據」，係指以審判外之陳述作為內容之證據
    ，亦即透過人之意思活動予以傳達之證據。易言之，即陳述
    者經由知覺、記憶、表現、敘述或敘述性動作等過程傳達其
    所體驗之事實，故亦稱為「供述證據」；而與此相對者即為
    「非供述證據」（即非傳聞證據），亦即非透過人之意思活
    動予以傳達之證據，例如物證、書證等是。故證據究屬傳聞
    證據或非傳聞證據，必須以該證據所欲證明之待證事實為何
    （即證明旨趣），作為判斷之基礎。換言之，以供述內容之
    真實性作為待證事實之證據，應屬傳聞證據；惟若屬於「代
    替供述之書面」或「間接之供述」時，書面本身之存在或供
    述本身之存在即為待證事實時，此證據並不屬於傳聞證據。
    此外，以證明該項供述本身存在，作為推認其他事實存在之
    間接事實或情況證據者，該項證據雖具有供述之形式，但因
    並非直接以其供述內容之真實性作為待證事實之證據，仍非
    屬傳聞證據（最高法院99 年度臺上字第408號判決參照）。
  (三)又被告及其選任辯護人意旨爭執起訴書證據清單編號5奇摩
    交友回覆與電子郵件之證據能力（原審卷第107頁），惟卷
    附前揭交友回覆與電子郵件（96年度他字第3423號卷第3至7
    頁），係由被告發送子郵件告知告訴人，被告更非「被告以
    外之人」，自被告以外之人無於審判外之陳述之問題，自無
    傳聞法則之適用。被告上訴復稱法院未調查上開電子件有無
    遭變造、是否被告寄送內容相符，或遭改寫云云，惟查被告
    於偵查中迭供承提示之電子郵件係其寄送予告訴人，是因告
    訴人問其投資事宜；經提示確係其所發；網路留言確係其留
    給告訴人等情（見臺灣臺中地方法院檢察署98年度偵字第
    2647號卷第7頁、第8頁），其經檢察官提示電子郵件內容均
    再三確認供承上開電子郵件確係其發送，顯難認有何變造、
    改寫或與被告寄送內容不符之情事。被告及其辯護人認上開
    電子郵件無證據能力云云，並無足採。
  (四)刑事訴訟法第159條之1第1項規定：「被告以外之人於審判
    外向法官所為之陳述，得為證據」，第2項規定：「被告以
    外之人於偵查中向檢察官所為之陳述，除顯有不可信之情況
    者外，得為證據」，又被告之反對詰問權，屬憲法第8條第1
    項規定「非由法院依法定程序不得審問處罰」之正當法律程
    序所保障之基本人權及第16條所保障之基本訴訟權，不容任
    意剝奪。故上開所稱得為證據之被告以外之人於審判外向法
    官所為之陳述及於偵查中向檢察官所為之陳述，實質上應解
    釋為係指已經被告或其辯護人行使反對詰問權者而言（最高
    法院94年度臺上字第3728號判決要旨參照）。本案證人蔡崇
    鏡、李政憲等人於檢察官偵查中所為之陳述，業已於原審審
    理中給予被告及辯護人詰問之機會，檢察官就前揭偵查訊問
    之實施，並無任何違反相關規定之瑕疵，而被告及其辯護人
    亦未具體指出前揭證人之陳述有何「顯有不可信之情況」，
    是應認前揭證人向檢察官之證詞，具證據能力。
  (五)按刑事訴訟法第159條之5第2項所定：「當事人、代理人或
    辯護人於法院調查證據時，知有第159條第1項不得為證據之
    情形，而未於言詞辯論終結前聲明異議者，視為有前項之同
    意。」乃係基於證據資料愈豐富，愈有助於真實發現之理念
    ，酌採當事人進行主義之證據處分權原則，並強化言詞辯論
    主義，透過當事人等到庭所為之法庭活動，在使訴訟程序順
    暢進行之要求下，承認傳聞證據於一定條件內，得具證據適
    格。此種「擬制同意」，因與同條第一項之明示同意有別，
    實務上常見當事人等係以「無異議」或「沒有意見」表示之
    ，斯時倘該證據資料之性質，已經辯護人閱卷而知悉，或自
    起訴書、判決書之記載而了解，或偵、審中經檢察官、審判
    長、受命法官、受託法官告知，或被告逕為認罪答辯或有類
    似之作為、情況，即可認該相關人員於調查證據之時，知情
    而合於擬制同意之要件（最高法院96年度台上字第4174號判
    決意旨參見）。經查，除上開供述證據外，本判決下列所引
    用之其餘被告以外之人審判外之供述證據，檢察官、被告及
    其辯護人於法院準備程序及審判期日中均未對此部分之證據
    能力有所爭執，且迄至言詞辯論終結前亦未聲明異議，本院
    審酌上開證據資料製作時之情況，均無違法不當及證明力明
    顯過低之瑕疵，亦認為以之作為證據應屬適當，揆諸前開規
    定，爰依刑事訴訟法第159條之5規定，均認有證據能力。
二、上訴人即被告林泳霈（下稱被告）於本院審理期日未到庭，
    其於原審固坦承與告訴人蔡崇鏡認識及蔡崇鏡於前揭時間匯
    款等事實，惟矢口否認有何上開詐欺、偽造文書等犯行，辯
    稱：其係經由「鄭有仁」認識蔡崇鏡，其並未佯稱是中醫醫
    師或有何外商銀行定存等情事，蔡崇鏡亦從未拿身分證給其
    ，蔡崇鏡匯款係因其前向蔡崇鏡購買陶瓷花瓶骨董，後來鑑
    定發現是膺品，所以其要求退貨並請他全額退款；且其未偽
    造蔡崇鏡之健保卡，也未拿取他身分證影本，申辦電話一事
    其均不知情云云。經查：
  (一)前揭犯罪事實，業據證人蔡崇鏡於檢察官偵查中（見臺灣士
    林地方法院檢察署【下簡稱士檢】97年度偵字第9245號卷第
    49至51頁、士檢98年度偵緝字第1361號卷第35、36頁，臺灣
    臺中地方法院檢察署【下簡稱中檢】98年度偵緝字第2647號
    卷第37至39頁）及原審審理中（原審卷第149至153頁），及
    證人李政憲於偵查中(士檢偵緝卷第39至40頁）及原審審理
    中（見原審卷第145至148頁反面）證述明確，並互核大致相
    符，並有土銀臺中分行函及所附開戶資料、客戶歷史交易明
    細查詢（見中檢96年度他字第3423號卷第15至17頁）、匯款
    回條聯（見中檢他卷第8頁）、雅虎國際資訊股份有限公司
    函(中檢他卷第3423號卷第23頁）、奇摩交友回覆、電子郵
    件列印資料（見中檢他卷第3至7頁）、亞太固網行動電話服
    務申請書（見士檢偵卷第41至44頁）、蔡崇鏡之健保卡影本
    （見士檢偵緝卷第37頁）、中央健保局函（見士檢偵卷第30
    頁）、通聯調閱查詢單、亞太電信服務費收據（見士檢偵卷
    第31至40頁）等在卷可稽。
  (二)又jackie-53523@yahoo.com.tw係由雅虎國際資訊股份有限
    公司提供予被告使用之會員帳號及其信箱，而被告所具留之
    會員登錄通訊地址為臺中市○區○○○街62號10樓之1，且
    被告確有與證人蔡崇鏡有前揭回覆、電子郵件往來等情，業
    據被告於檢察官偵查中坦承屬實（見中檢偵緝卷第7、8頁）
    ，並有前揭雅虎國際資訊股份有限公司函可稽，而觀諸前揭
    電子郵件往來內容，被告於96年1月18日寄予證人蔡崇鏡之
    電子郵件記載：「...難得的是外商銀行以往最少額度一定
    要30萬美金（有時最少的也要15萬美元）...現在因為想讓
    vip推薦的朋友也有機會作小額投資，所以放鬆額度只要50
    萬臺幣...想何嘗不可呢!而且是全額獲利的，也非常安全穩
    定可靠!（因為是銀行內線）...」，次又於同日寄送記載:
    「...我要說的是可以讓你短期獲利的方式呀...不然怎可能
    只要50萬呀，...我可以幫你申請月支領利（因為一般銀行
    是不希望如此做，我幫你擔保你才可以有100%的淨利）...
    。」等語，觀諸前揭被告所寄發之郵件內容意旨觀之，確係
    以投資50萬元可獲取高額獲利等為由，誘使蔡崇鏡參與所謂
    的外商銀行內線投資，彰彰甚明，核前揭郵件內容意旨確與
    證人蔡崇鏡、李政憲證述情節相符，自足為其等證述被告詐
    欺犯罪事實屬實之佐證。
  (三)被告辯以告訴人蔡崇鏡匯款係因其前向蔡崇鏡購買陶瓷花瓶
    骨董，後來鑑定發現是膺品，所以其要求退貨並請他全額退
    款；且依證人吳志輝於原審法院之證詞，足認被告與蔡崇鏡
    早於95年12月之前已有往來，是蔡崇鏡所指與被告係於12月
    間相識顯屬虛構，又依證人姜林秀治之證詞，96年2月3日被
    告與姜林秀治尚與蔡崇鏡有所往來，是蔡崇鏡所指95年1月
    30日匯款當日已發現遭被告詐欺云云，應無其事，再證人李
    政憲於偵查中證稱96年2月3日被告催促蔡崇鏡名額快沒有了
    等語，亦與渠等所稱當時已投入50萬元之情不符；證人李政
    憲稱於96年1月13日受告訴人委託匯款50萬元投資，復稱被
    告於2月5日要匯回款項，短短數日即要求匯回，實有異於投
    資常態；又被告另辯以告訴人蔡崇鏡身為醫師受過高等教育
    且經營古董買賣，有豐富從商經驗，是否可能因被告口頭上
    三言兩語以存款方式可加倍獲利即受騙；告訴人無非欲索回
    50萬元，為何未見以存證信函或提民事訴訟請求云云。然被
    告就與蔡崇鏡為古董交易之付款地點、支付方式、在場之人
    等情，先於檢察官偵查中辯稱：係由蔡崇鏡至其住處分數次
    付款購買，第一次付款時李政憲在場，其它次無他人在場云
    云（見中檢偵緝卷第6頁），復於原審法院準備程序中始另
    辯稱：係由吳志輝與江（姜）林秀治陪其至埔里一次付清款
    項云云（見原審卷第125頁），核被告前後所辯不一，已非
    無疑，所辯即難逕予憑採。且證人吳志輝於原審證稱：「（
    問：剛剛在庭的另外二位男性證人【按即證人蔡崇鏡、李政
    憲】，之前有無見過？）沒有。」、「（問：剛剛在庭證人
    姜林秀治有無見過？）沒有。」、「（問：95年間你有無載
    過被告到南投埔里？）10月下旬，我有載他去拿東西。」、
    「（問：為何你會記得？）第一次他叫我載他去，是去拿東
    西，隔二個月左右，被告又叫我載他去同一地點還東西。」
    、「（問：那是什麼樣的地方？）一個透天厝，應該是古董
    店，在埔里基督教醫院附近。」、「（問：這二次被告有無
    特別跟你聊到什麼事嗎？）第一次載他去時，他說要去拿東
    西，細節我沒有問，第二次他說要把東西送回去，細節我也
    沒有問。」、「（問：到了那個地方，有無人出來接送、搬
    運物品？）我印象中沒有，東西好像很輕，被告自己把東西
    拿進去的。」、「（問：被告拿東西出來也是他自己搬上車
    嗎？）印象中是這樣」等語（原審卷第143頁正、反面），
    經核證人吳志輝所指未見過證人蔡崇鏡、姜林秀治等情，要
    與被告所辯係由吳志輝載同其與姜林秀治同往云云不符（見
    原審卷第125頁)，且被告上開所辯亦與證人姜林秀治所稱係
    由蔡崇鏡開車接送等情有異（原審卷第141頁反面），又證
    人吳志輝前揭證詞僅足證明其曾於95年間載同被告前往埔里
    載運物品一節，至載運的緣由、具體交易之時間、地點、對
    象等，均有未明，難認該次前往與告訴人蔡崇鏡有何關連，
    亦無從為被告與蔡崇鏡有所謂古董交易之證明。且其證述所
    稱該次搬運物品，亦無從認定就被告與告訴人蔡崇鏡有無涉
    及投資事宜。
  (四)且按證人之陳述有部分前後不符，或相互間有所歧異時，或
    因記憶淡忘、或事後迴護被告、或因其他事由所致，究竟何
    者為可採，法院仍得本其自由心證予以斟酌，非謂一有不符
    或矛盾，即應認其全部均為不可採信（最高法院74年臺上字
    第1599號判例要旨、同院90年度臺上字第6078號判決要旨）
    ；況認事採證、證據之取捨及證據證明力之判斷，俱屬事實
    審法院之職權，苟無違證據法則，自不能指為違法；是供述
    證據前後雖有差異或矛盾，事實審法院非不可本於經驗及論
    理法則，斟酌其他情形，作合理之比較，定其取捨；其就供
    述證據之一部，認為真實者，予以採取，亦非法則所不許。
    因之，證人供述之證據，前後縱有差異，事實審法院依憑證
    人前後之供述證據，斟酌其他證據，本於經驗法則與論理法
    則，取其認為真實之一部，作為論罪之證據，自屬合法（最
    高法院90年度臺上字第6943號判決意旨）。查證人蔡崇鏡於
    原審證稱：「我匯錢給被告後，發現跟他要的資料都沒有給
    我，我就說我要把50萬拿回來，他就答應我2月5日要還」等
    語（見原審卷第15頁反面），是證人蔡崇鏡於被告允諾歸還
    款項之情形下，縱於2月3日仍與被告有所往來，要仍與常情
    無違。又證人李政憲固於檢察官偵查中證稱：被告曾與蔡崇
    鏡至高雄找其，該次被告有提到說蔡崇鏡考慮的怎麼樣，名
    額快沒有了云云（見中檢偵緝卷第39頁），核與證人李政憲
    於原審所稱：匯款後被告與蔡崇鏡尚於96年2月3日至高雄找
    其等情（見原審卷第147頁反面）有所扞格，惟查證人李政
    憲於前揭檢察官偵訊之初除就其匯款之日期得明確指出外，
    其餘日期均僅能略謂：與被告係96年見面，日期不記得了..
    .有一次，我們公司有辦展覽...等語(見中檢偵緝卷第39頁)
    ，參酌證人李政憲與被告接觸之時間既集中於該96年1月底2
    月初，期間甚短，且被告實際為前揭詐欺行為之對象為蔡崇
    鏡，並非證人李政憲，是證人李政憲縱略有混淆，仍難即憑
    為被告有利之認定。至告訴人未以存證信函或提民事訴訟索
    款，此事涉民事權利行使與否，自得由告訴人自行決定，未
    足以告訴人未依民事程序向被告求償，即認被告並無告訴人
    指訴之犯行，又告訴人之職業及經歷，亦與告訴人有無對之
    施詐行騙之事實無關，亦無從以告訴人身為醫師，有買賣古
    董之商業經驗，即認其不可能遭被告詐騙而支付款項。
  (五)另臺中市○區○○○街62號10樓之1為被告於前揭與證人蔡
    崇鏡往來期間之承租居所，此除據被告於檢察官偵訊中供承
    在卷外（見士檢偵緝卷第20頁），並有雅虎國際資訊股份有
    限公司函及財團法人金融聯合授信中心信用卡基本資訊關於
    被告所有之合作金庫商業銀行信用卡帳單寄送地址（見士檢
    偵緝卷第30頁，按資料日期為95年10月16日）可稽，又證人
    蔡崇鏡遭冒名申請之前揭行動電話門號其帳單寄送地址即為
    被告住處之地址臺中市○區○○○街62號10樓之1，並載明
    「林泳霈代收」等情，有行動電話服務申請書影本2份可憑
    （見士檢偵卷第41、43頁），而上開申請書記載申請人公司
    電話欄記載04─23783***號（詳卷），分機欄記載「蔡醫師
    」，顯見申辦人等知悉告訴人之職業。且該帳單於96年8月2
    0日至同年9月19日該期，亦曾有繳費之紀錄，此有繳費明細
    可稽，衡諸常情，苟該住居於上址或曾至上址收受帳單之人
    並非被告，而係不相涉之第三人，自無於收受帳單後代為繳
    交第一期費用之必要。又門號0000000000、0000000000號行
    動電話申請書記載申請人公司之市內電話經本院查詢結果，
    該門號係案外人呂克桓申設，裝機地點在臺中市○○街等情
    ，有中華電信股份有限公司臺灣南區電信分公司臺中營運處
    100年6月9日台中服第0176號函可憑（見本院卷第48頁），
    其申辦電話係自然人並非醫療機構甚明，另上開申請書上其
    他聯絡電話欄記載：0000000000號，係證人黃琮煜申設一節
    ，有中華電信資料查詢可參（見士檢偵緝卷第44頁），證人
    黃琮煜於本院審理中證稱：其未曾至臺北申設0000000000、
    0000000000號電話，亦不認識案外人呂克桓、被告及告訴人
    ，亦不知臺中市○區○○○街62號10樓之1在何處；就上開
    電話門號申請書為何留下其電話門號並不清楚，亦未曾接到
    查詢申請行動電話的事情等語（見本院卷第89頁反面至第90
    頁反面），雖不足為不利被告之認定，而上開行動電話服務
    申請書上留存之健保卡影本號碼係000000000000，與告訴人
    蔡崇鏡之健保卡號碼為000000000000不同，有其健保卡影本
    1份可參（見士檢偵卷第27頁、士檢偵緝字卷第37頁），且
    告訴人蔡崇鏡於92年間申領首張健保ＩＣ卡後，未曾申請換
    補發健保ＩＣ卡一節，有中央健康保險局97年7月24日健保
    承字第0970031889號函在卷可憑（見士檢偵卷第30頁），而
    證人蔡崇鏡偵查中亦證稱：其之前只有交付被告身分證影本
    ，沒有交付健保卡，她用的健保卡上面沒有相片，其健保卡
    有照片，而且卡號不一樣等語（見中檢偵緝卷第39頁），顯
    見申辦上開電話門號時檢附告訴人蔡崇鏡之健保卡並非真正
    ，至為明確。
  (六)被告雖另依證人陳彥伯、鄒本泰之證詞，前揭行動電話之通
    話紀錄均與被告無關，自難僅憑告訴人蔡崇鏡之指述而為被
    告不利之認定，且被告早於96年4月9日即已雇請搬家公司遷
    至臺中市○○路處，顯見該申請書乃不知被告新址之人所為
    云云。惟證人陳彥伯係0000000000前揭電話停用後於97年8
    月9日新申請上開門號之使用人一節，有通聯查詢單可稽（
    士檢偵卷第58頁），證人陳彥伯既僅係本案犯行後之同話號
    之新申請人，其證述內容自與本案無關。又證人鄒本泰於偵
    查中經檢察官詢問其所持用之0000000000為何與本案電話有
    通聯紀錄云云，證人鄒本泰證稱：不認識林泳霈、蔡崇鏡，
    其當軍人不可能半夜講電話等語（中檢偵卷第7頁）。然依
    卷附亞太電信帳單明細記載0000000000號通話受話號碼觀之
    ，並無0000000000號，僅有0000000000號（見士檢偵卷第33
    頁、第35頁），顯見證人鄒本泰與其持用之0000000000號電
    話，尚與本案無關，渠等證述均不足為有利或不利被告之認
    定。至被告另辯以其於96年4月業已搬離前揭臺中市○區○
    ○○街62號10樓之1住處，而另承租臺中市○○路85號22樓
    之2云云，並提出房屋租賃及搬家契約書影本各1紙為憑，惟
    查依被告所提該房屋契約書（見原審卷第127至130頁)，其
    上先即已載明其租期係自96年10月25日起至97年10月24日止
    ，即為96年9月7日冒名申請行動電話犯行之後，另縱該租約
    其末又以手寫記載被告於96年4月21日遷入，惟此亦核與被
    告所提之搬家契約書上記載喬遷至公正街住處係96年4月9日
    有所不符，且上開租約末手寫記載處印文更與在出租人欄、
    立契約人欄（甲方）、騎縫處及契約第4條處之印文明顯不
    同，僅為漫漶無字樣之方形印文，是前揭契約書所載之遷入
    日期已非無疑。況被告於前揭犯罪期間前後所留之住居所多
    有更異，其尚有諸如臺中市○○路1-134號、臺中市○○路○
    段306號11樓等處（見士檢偵緝卷第55頁遠傳電信公司資料
    參照），均足見被告地址不一，且縱其確有承租前揭公正路
    址之事實，亦難認其即未能再至前揭五權七街址收取信件，
    是被告此部分所辯，亦難為其有利之認定。況被告於偵查中
    猶辯稱：告訴人說可否把帳單寄到其那邊，其沒有答應云云
    （見士檢偵緝卷第19頁），其於偵查中猶推稱係告訴人要求
    將帳單寄送至其住處為其拒絕云云，益徵被告就本案申辦電
    話一事，並非無涉。
  (七)綜上所述，本案事證明確，被告所辯均不足採，被告犯行堪
    以認定，應予依法論科。
三(一)核被告所為，就犯罪事實欄一部分，係犯刑法第339條第1項
    之詐欺取財罪，就犯罪事實欄二部分，係犯刑法第216條、
    第212條之行使偽造特種文書罪，刑法第216條、第210條之
    行使偽造私文書罪，刑法第339條第1項之詐欺取財罪以及同
    條第2項之詐欺得利罪。被告就犯罪事實二偽造「蔡崇鏡」
    簽名之部分行為，應為偽造私文書之全部行為所吸收，而偽
    造私文書及偽造特種文書之低度行為，均為行使之高度行為
    所吸收，均不另論罪。又被告先後於申請二份行動電話業務
    申請書（含專案同意書）時接續二次行使偽造特種文書、行
    使偽造私文書、詐欺取財及數次詐欺得利之行為，均係在時
    空密接之情形下所為，且侵害之法益亦屬相同，客觀上顯難
    割裂為數個獨立之犯罪行為而分別處斷，應各屬單一犯罪決
    意下之數個舉動接續實施，為接續犯。再按刑法上一行為而
    觸犯數罪名之想像競合犯存在之目的，在於避免對於同一不
    法要素予以過度評價，其所謂「同一行為」係指所實行者為
    完全或局部同一之行為而言。因此刑法修正刪除牽連犯之規
    定後，於修正前原認屬於方法目的或原因結果之不同犯罪，
    其間果有實行之行為完全或局部同一之情形，應得依想像競
    合犯論擬（最高法院97年度臺上字第3494號判決意旨參照）
    ，被告就犯罪事實欄二部分自始即以前揭行使偽造特種文書
    、私文書等方式以達其詐欺取財、詐欺得利之目的，其上開
    犯罪事實二部分之前揭接續行為具有局部同一之情形，揆諸
    前揭說明，其所犯行使偽造特種文書、行使偽造私文書、詐
    欺取財、詐欺得利罪間，應依想像競合犯從一重論以行使偽
    造私文書罪處斷。被告與該姓名年籍不詳成年男子間，就上
    開犯罪事實欄二之犯行，及其等就行使偽造特種文書部分與
    偽造證件集團成員間，均有犯意聯絡及行為分擔，均為共同
    正犯。被告所犯就犯罪事實欄一之詐欺取財及犯罪事實欄二
    之行使偽造私文書罪間，犯意各別，犯罪構成要件不同，應
    分論併罰。
  (二)原審認被告上開犯行事證明確，而適用刑事訴訟法第299條
    第1項前段，刑法第28條、第216條、第210條、第212條、第
    339條第1項、第2項、第55條、第51條第5款、第38條第1項
    第2款、第219條，刑法施行法第1條之1等規定，並審酌被告
    就犯罪事實二部分所造成之損害非鉅，惟被告素行不佳，此
    有臺灣高等法院被告全國前案紀錄表一份在卷可稽，又被告
    於原審審理期間固與告訴人蔡崇鏡成立調解，惟嗣即託詞迄
    未履行，此業據告訴人蔡崇鏡供陳在卷，復審酌被告犯罪之
    行為態樣，告訴人為此案所生財產之損害及訴訟之耗費，又
    併及審酌被告在另案違反醫師法案件犯行及本案俱相當程度
    反映被告人格特性之品性情況，且國家刑罰之實施，固欲輔
    導、矯治行為人，惟亦有其制裁、威嚇行為人之目的，被告
    前曾經刑之執行而入監，本次自仍應以一定之刑期始得矯治
    等一切情狀，分別就犯罪事實欄一部分所犯詐欺取財罪，處
    有期徒刑1年2月，併依中華民國96年罪犯減刑條例之規定，
    減其宣告刑二分之一即減為有期徒刑7月；又就犯罪事實欄
    二共同行使偽造私文書部分判處有期徒刑4月，定應執行刑
    為有期徒刑10月，偽造之「蔡崇鏡」健保卡1張、亞太固網
    行動電話申請書（含專案同意書）上偽造「蔡崇鏡」簽名6
    枚均沒收，其認事用法核無違誤，量刑亦屬允當。被告徒執
    陳詞否認犯罪，提起本件上訴，為無理由，應予駁回。
四、被告經本院合法傳喚，無正當之理由而未於本院審判期日到
    庭者，本院爰不待其陳述，逕行判決。
據上論斷，應依刑事訴訟法第第371條、第368條，判決如主文。
本案經檢察官朱介斌到庭執行職務。
中    華    民    國   100    年    10    月    18    日
          刑事第十庭      審判長法  官  江  錫  麟
                                法  官  周  瑞  芬
                                法  官  陳      葳
以上正本證明與原本無異。
偽造文書部分得上訴。
詐欺部分不得上訴。
如不服本判決應於收受送達後10日內向本院提出上訴書狀，其未
敘述上訴之理由者，並得於提起上訴後10日內向本院補提理由書
（均須按他造當事人之人數附繕本）「切勿逕送上級法院」。
                                書記官  王  朔  姿
中    華    民    國   100    年    10    月    18    日